臺灣嘉義地方法院刑事判決
110年度易字第305號
公  訴  人  臺灣嘉義地方檢察署檢察官
被      告  鄭金憲





上列被告因竊盜案件，經檢察官提起公訴（110年度偵緝字第229
、230、231、232、233、234、235、236號），判決如下：
    主  文
己○○犯如附表所示之罪，均累犯，各處如附表所示之刑。得易科
罰金部分應執行有期徒刑1年10月，如易科罰金，以新臺幣1千元
折算1日；不得易科罰金部分，應執行有期徒刑1年。並應於刑之
執行前，令入勞動場所強制工作3年。
未扣案之紅色腳踏車1輛、新臺幣3千5百元、威士忌酒1瓶、一字
起子1支，均沒收，如全部或一部不能沒收或不宜執行沒收時，
追徵其價額。
    犯 罪 事 實
一、己○○意圖為自己不法之所有，基於竊盜、加重竊盜之各別犯
    意，分別於附表所示之時間、地點，以附表所示之方式，竊
    取如附表編號1至8所示之物，另附表編號9部分因己○○未竊
    得任何財物而未遂。
二、案經乙○○訴由嘉義市政府警察局第二分局；甲○○及丁○○訴由
    嘉義縣警察局中埔分局報告：少年蘇○化訴由臺灣嘉義地方
    檢察署檢察官偵查起訴。　　
    理  由
一、本件判決係依據司法院刑事廳107年3月28日頒佈之「刑事判
    決精簡原則、簡化暨通俗化刑事裁判書範例及簡化格式例稿
    」進行撰寫。
二、認定犯罪事實所憑之證據
  ㈠附表編號1之證據：被告於警詢、偵查及本院審理中之自白、
    員警職務報告(警8822卷P.14)、被害人舅舅蘇春展出據之感
    謝函(警8822卷P.19)、嘉義市政府警察局第二分局興安派出
    所109.11.9、109.11.30、109.12.5公務電話紀錄表(警8822
    卷P.23-25)、被告涉嫌腳踏車竊案犯案軌跡圖(警8822卷P.2
    6)、監視器畫面截圖24張、腳踏車照片2張(警8822卷P.27-3
    9)。
  ㈡附表編號2之證據：被告於警詢、偵查及本院審理中之自白、
    證人即告訴人戊○○於警詢中之證述、被害報告單(警8822卷P
    .17)、被告涉嫌腳踏車竊案犯案軌跡圖(警8822卷P.26)、監
    視器畫面截圖24張(警8822卷P.27-38)。
　㈢附表編號3之證據：被告於警詢、偵查及本院審理中之自白、
    證人即告訴人乙○○於警詢中之證述、被害報告單(警9533卷P
    .11)、現場照片2張、失竊前腳踏車照片1張、監視器畫面截
    圖(含告訴人乙○○指認被告照片)3張(警9533卷P.13-16)。
　㈣附表編號4之證據：被告於警詢、偵查及本院審理中之自白、
    證人即被害人劉○琦於警詢中之證述、監視器畫面截圖7張暨
    光碟一片(警21999卷P.7-10、光碟置放袋)、嘉義縣警察局
    中埔分局110年2月24日嘉中警偵字第1100003644號函附員警
    職務報告(警21999卷P.57-59)。
　㈤附表編號5之證據：被告於警詢、偵查及本院審理中之自白、
    證人即被害人庚○○○於警詢中之證述、被害報告(警23049卷P
    .7)、監視器畫面截圖5張暨光碟一片、被告到案照片1張(警
    23049卷P.8-11、光碟置放袋）。
　㈥附表編號6之證據：被告於警詢、偵查及本院審理中之自白、
    證人即被害人丙○○於警詢中之證述、被害報告單(警8897卷P
    .11)、現場照片2張、監視器畫面截圖6張(含被告指認照片)
    (警8897卷P.12-14)。
　㈦附表編號7之證據：被告於警詢、偵查及本院審理中之自白、
    證人即被害人練○聖、王珊惠於警詢中之證述、嘉義縣警察
    局中埔分局扣押筆錄、扣押物品目錄表、扣押物品收據(警2
    2183卷P.8-12)、被害報告書(警22183卷P.13)、腳踏車及被
    告現場指認照片2張、監視器畫面截圖1張(警22183卷P.15-1
    6)。
　㈧附表編號8之證據：被告於警詢、偵查及本院審理中之自白、
    證人即告訴人甲○○於警詢中之證述、被害報告單(警21957卷
    P.7)、監視器畫面截圖4張(警21957卷P.8-9）。
　㈨附表編號9之證據：被告於偵查及本院審理中之自白、證人即
    告訴人丁○○於警詢中之證述、監視器畫面截圖2張、告訴人
    丁○○指認被告照片及現場照片合計2張(警2165卷P.4-5)。　
    　　　　　
三、論罪科刑　　
  ㈠核被告就附表編號1、2、4、5、7、8所為，均係犯刑法第320
    條第1項之竊盜罪；就附表編號3所為，係犯刑法第321條第1
    項第1款之侵入住宅竊盜罪；就附表編號6所為，係犯刑法第
    321條第1項第3款之攜帶兇器竊盜罪；就附表編號9所為，係
    犯刑法第321條第2項、第1項第1款之侵入住宅竊盜未遂罪。
    被告就附表編號9之犯行，雖已著手加重竊盜行為之實行，
    惟未竊得財物，屬未遂犯，應依刑法第25條第2項之規定減
    輕其刑。被告所為上述9次竊盜犯行，犯意各別，行為互異
    ，應予分論併罰。
　㈡被告前因犯數竊盜案件，經本院以102年度聲字第938號裁定
    應執行有期徒刑4年8月確定，於民國105年6月15日假釋出監
    ，於106年11月2日假釋期滿未經撤銷，視為執行完畢乙節，
    有臺灣高等法院被告前案紀錄表1份在卷可查。被告於有期
    徒刑執行完畢後，5年以內故意再犯本件有期徒刑以上之罪
    ，為累犯。按有關累犯加重本刑部分，不生違反憲法一行為
    不二罰原則之問題。惟其不分情節，基於累犯者有其特別惡
    性及對刑罰反應力薄弱等立法理由，一律加重最低本刑，於
    不符合刑法第59條所定要件之情形下，致生行為人所受之刑
    罰超過其所應負擔罪責之個案，其人身自由因此遭受過苛之
    侵害部分，對人民受憲法第8條保障之人身自由所為限制，
    不符憲法罪刑相當原則，牴觸憲法第23條比例原則。於修正
    前，為避免發生上述罪刑不相當之情形，法院就該個案應依
    本解釋意旨，裁量是否加重最低本刑（大法官釋字第775號
    解釋文參照）。該解釋係指個案應量處最低法定刑、又無法
    適用刑法第59條在內減輕規定之情形，法院應依此解釋意旨
    裁量不予加重最低本刑。本件依被告累犯及犯罪情節，均無
    上開情事，自難指就累犯加重其最低本刑有不符上開解釋意
    旨之違誤（最高法院108年度台上字第338號、109年度台非
    字第139號、109年度台上字第3018號判決意旨參照）。審酌
    被告前案甫於106年間執行完畢，又再犯本件各罪，顯見被
    告嚴重欠缺對他人財產法益之尊重，其對於刑罰反應力薄弱
    ，且依本案各罪犯罪情節，被告均不適宜量處最低法定刑，
    亦無何情輕法重而有刑法第59條減輕其刑規定之適用情形，
    本件加重其刑，不生被告所受刑罰超過其所應負擔之情事，
    是本件就被告所犯之罪，均應依刑法第47條第1項累犯規定
    加重其刑。就附表編號9之未遂犯行，應先加重後減輕之。
　㈢被告就附表編號6之犯行，係在有偵查犯罪權限之機關或公務
    員發覺前，即主動向警員陳述犯行，業據被告陳述在卷，並
    有員警110年2月22日之職務報告在卷可佐。又附表編號7之
    犯行，依據警詢之記載，係被告騎腳踏車至警局投案，方才
    製作筆錄，亦有附於警22183號卷第2頁之筆錄可佐。是以二
    犯行均已合於自首之規定，均應依刑法第62條前段之規定減
    輕其刑，該二犯行並均應先加重後減輕之。
　㈣爰以行為人之責任為基礎，審酌被告：前有多次竊盜之犯罪
    科刑紀錄，有上開臺灣高等法院被告前案紀錄表附卷可參，
    素行難謂良好（已作為累犯基礎事實之前案，不於此重複評
    價）；為滿足一己之私慾或便利，即恣意竊取如附表所示被
    害人或告訴人之財物，所為已危害到上揭被害人或告訴人之
    財產安全及社會治安，均應予非難；犯後始終坦承犯行，態
    度尚稱良好，各次行竊之手段尚屬平和，及考量附表編號3
    、9係侵入住宅竊盜之犯罪情節，附表編號6係持客觀上足為
    兇器使用之一字起子行竊之犯罪情節，各次所竊得財物之價
    值亦非至鉅，部分已返還被害人或告訴人，部分未返還；犯
    罪之動機、目的，及其自述高工肄業之智識程度、入監之前
    係從事防水、油漆工程、已離婚、育有1名小孩、由前妻照
    顧，父親已逝、母親尚在之家庭、經濟狀況等一切情狀，分
    別量處如主文所示之刑，並就附表編號1、2、4、5、7、8、
    9分別諭知易科罰金之折算標準。另被告就所犯各罪所處得
    易科罰金（附表編號1、2、4、5、7、8、9）及不得易科罰
    金（附表編號3、6）之刑，依刑法第50條第1項第1款之規定
    即不併合處罰，乃分別就得易科罰金及不得易科罰金部分，
    各定其等如主文所示之應執行刑，並就得易科罰金部分，諭
    知易科罰金之折算標準。
四、如附表編號4、5、6、8所竊取之財物，均未返還被害人或告
    訴人，被告亦均未實際賠償被害人或告訴人，各應依刑法第
    38條之1第1項前段、第3項，各予宣告沒收，並於全部或一
    部不能沒收或不宜執行沒收時，追徵其價額。又被告所有、
    供附表編號6犯行所使用之一字起子，雖未扣案，然既屬該
    次犯行所用之犯罪工具，自應依刑法第38條第2項前段、第4
    項，予以宣告沒收，並於全部或一部不能沒收或不宜執行沒
    收時，追徵其價額。　
五、強制工作部分
　㈠按18歲以上之竊盜犯、贓物犯，有犯罪之習慣者，得於刑之
    執行前，令入勞動場所強制工作，竊盜犯贓物犯保安處分條
    例第3條第1項定有明文。又依該條例所為之保安處分及其期
    間，由法院以判決諭知；宣告之強制工作處分，其執行以3
    年為期，同條例第4條、第5條第1項前段，分別規定甚明。
    再者，保安處分係針對受處分人將來之危險性所為之處置，
    以達教化、治療之目的，為刑罰之補充制度。我國現行刑法
    採刑罰與保安處分雙軌制，係在維持行為責任之刑罰原則下
    ，為協助行為人再社會化之功能，以及改善行為人潛在之危
    險性格，期能達成根治犯罪原因、預防犯罪之特別目的。是
    保安處分中之強制工作，旨在對嚴重職業性犯罪及欠缺正確
    工作觀念或無正常工作因而犯罪者，強制其從事勞動，學習
    一技之長及正確之謀生觀念，使其日後重返社會，能戒除為
    特定犯罪之惡習，並養成尊重他人財物安全的習慣。準此，
    竊盜犯贓物犯保安處分條例第3條第1項規定，即係本於保安
    處分應受比例原則之規範，使保安處分之宣告，與行為人所
    為行為之嚴重性、行為人所表現之危險性及對於行為人未來
    行為之期待性相當之意旨而制定，而由法院視行為人之危險
    性格，決定應否令入勞動處所強制工作，以達預防之目的。
  ㈡被告前已有多次竊盜之犯罪紀錄，有上揭被告前案紀錄表在
    卷可參，均仍不知改善，一犯再犯，且本案被告就附表所示
    各編號之犯行，均在密集時間內為之，被告於短暫期間，即
    犯下高達9次竊盜行為，各次犯罪均未見有何特殊值得同情
    事由，且均係隨機竊取他人財產，顯已長期溺於竊盜犯行，
    致將竊盜行為視以為常，而有犯竊盜罪之習慣至明。準此，
    僅藉刑罰之執行尚不足以根絕其惡性，故應於刑之執行前，
    令被告入勞動場所強制工作，施以特別教化，使其養成勤勞
    之習慣、學習一技之長及正確之謀生觀念，改正不勞而獲之
    心態，避免再以行竊方式圖得生活所需，使其日後重返社會
    ，能適應社會生活。本院經衡酌本件被告行為之危險性、嚴
    重性、及保安處分所欲達成之預防矯治目的及限制所需程度
    之相當性，且被告亦於本院審理中表示：對於檢察官聲請強
    制工作沒有意見等語（見本院卷第124頁），爰認有對被告
    諭知強制工作之必要，且本件就得易科罰金之部分，諭知之
    應執行刑為有期徒刑1年10月，依竊盜犯贓物犯保安處分條
    例第2條第4項規定，即無不得適用該條例之情形，爰依該條
    例第3條第1項、第4條、第5條第1項前段之規定，於被告應
    執行刑項下，諭知於刑之執行前，令入勞動場所強制工作3
    年。
據上論斷，應依刑事訴訟法第299條第1項前段、第310條之2，判
決如主文。
本案經檢察官李昕諭提起公訴，檢察官林津鋒到庭執行職務。中
　　華　　民　　國　　110 　年　　7 　　月　　27　　日
                  刑事第五庭    法　官　張志偉
以上正本證明與原本無異。
如不服本判決應於收受判決後20日內向本院提出上訴書狀，並應
敘述具體理由；其未敘述上訴理由者，應於上訴期間屆滿後20日
內向本院補提理由書（均須按他造當事人之人數附繕本）「切勿
逕送上級法院」。告訴人或被害人如對於本判決不服者，應具備
理由請求檢察官上訴，其上訴期間之計算係以檢察官收受判決正
本之日期為準。　　　　　　　　　
中　　華　　民　　國　　110 　年　　7 　　月　　27　　日
                               書記官  王嘉祺　　　　　附錄法條：　　　　　　　　　　　　　　　　　　　　　　
中華民國刑法第320條第1項
意圖為自己或第三人不法之所有，而竊取他人之動產者，為竊盜
罪，處5年以下有期徒刑、拘役或50萬元以下罰金。
中華民國刑法第321條
犯前條第1項、第2項之罪而有下列情形之一者，處6月以上5年以
下有期徒刑，得併科50萬元以下罰金：
一、侵入住宅或有人居住之建築物、船艦或隱匿其內而犯之。
二、毀越門窗、牆垣或其他安全設備而犯之。
三、攜帶兇器而犯之。
四、結夥三人以上而犯之。
五、乘火災、水災或其他災害之際而犯之。
六、在車站、港埠、航空站或其他供水、陸、空公眾運輸之舟、
    車、航空機內而犯之。
前項之未遂犯罰之。
　　　　　　　　　　　
附表：
編號 被害人 (告訴人) 犯罪時間 犯罪地點 犯罪方式 竊盜之物 所犯之罪及所處之刑及沒收 1 蘇○化(提出告訴) （110年度偵字第104號、110年度偵緝234號） 109年10月14日下午6時許 嘉義市○區○○街000號1樓之騎樓地 徒步行經左列地點，見蘇○化停放於前址之黑色腳踏車(廠牌：SHARK，價值新臺幣【下同】2,500元)未上鎖，遂徒手竊取該腳踏車，得手後逕自騎乘上開腳踏車離去。 黑色腳踏車1台(已發還) 己○○犯竊盜罪，累犯，處有期徒刑5月，如易科罰金，以新臺幣1千元折算1日。 2 戊○○(未據告訴) （110年度偵字第104號、110年度偵緝234號） 109年10月14日下午6時28分許 嘉義市○區○○○路000號即東森寵物雲嘉義後庄分公司門口 騎乘上述蘇○化之腳踏車行經左列地點，見戊○○停放於該址之黑色腳踏車(廠牌：捷安特，價值1萬6,000元)車況較好且又未上鎖，遂將蘇○化之腳踏車棄置於該址，轉徒手竊取戊○○之腳踏車，得手後逕自將該車騎乘至嘉義市立河濱公園附屬機車停車格內棄置。 黑色腳踏車1台(已發還) 己○○犯竊盜罪，累犯，處有期徒刑6月，如易科罰金，以新臺幣1千元折算1日。 3 乙○○(提出告訴) （110年度偵字第723號、110年度偵緝235號） 109年10月22日上午6時40分至7時之間之某時許 嘉義市○區○○○路000巷0弄00號 徒步行經左列地點，見乙○○之住處鐵門未上鎖，遂侵入其內，徒手竊取停放於圍牆內之白色折疊腳踏車1台(價值2,000元)，得手後逕自將該車騎乘至嘉義縣○○鄉○○路0段000號之全家便利商店前棄置。 白色腳踏車1台(已發還) 己○○犯侵入住宅竊盜罪，累犯，處有期徒刑8月。 4 劉○琦(95年4月生，真實姓名詳卷，未據告訴) （109年度偵字第10500號、110年度偵緝230號） 109年10月22日上午7時22分許 嘉義縣○○鄉○○路0段000號即全家超商中埔和興門市 騎乘上述乙○○之白色摺疊腳踏車行經左列地點，見劉○琦之紅色腳踏車(價值2,500元)停放於前址，遂將乙○○之腳踏車棄置於該地，轉徒手竊取劉○琦之腳踏車，得手後逕自騎乘該車離去。 紅色腳踏車1台(未返還) 己○○犯竊盜罪，累犯，處有期徒刑5月，如易科罰金，以新臺幣1千元折算1日。未扣案紅色腳踏車1輛沒收，如全部或一部不能沒收或不宜執行沒收時，追徵其價額。 5 庚○○○(未據告訴) （109年度偵字第10993號、110年度偵緝232號） 109年10月22日上午7時30分許 嘉義縣○○鄉○○村○○00巷000號 騎乘腳踏車行經左列地點即庚○○○所經營之明泰商店，見店內無人看管，徒手開啟櫃台抽屜，竊取其內現金1,500元。 現金1,500元(未返還) 己○○犯竊盜罪，累犯，處有期徒刑5月，如易科罰金，以新臺幣1千元折算1日。未扣案新臺幣1千5百元沒收，如全部或一部不能沒收或不宜執行沒收時，追徵其價額。 6 丙○○(未據告訴) （110年度偵字第69號、110年度偵緝233號） 109年10月22日下午3時44分 嘉義市○區○○路000號即九華山地藏庵 徒步進入左列地點，見無人看守之際，持自備之客觀上足以為兇器之一字起子破壞廟內功德箱之鎖頭，竊取丙○○所管領之箱內現金2,000元。嗣己○○於偵查機關及偵查犯罪職權之公務員未發覺其姓名與犯罪情節前，自行前往嘉義市政府警察局第二分局北門派出所向員警坦承犯行，自首並接受裁判。 現金2,000元(未返還) 己○○犯攜帶兇器竊盜罪，累犯，處有期徒刑7月。未扣案一字起子1支、新臺幣2千元，均沒收，如全部或一部不能沒收或不宜執行沒收時，追徵其價額。 7 練○聖(95年1月生，真實姓名詳卷，未據告訴) （110年度偵字第10678號、110年度偵緝229號） 109年10月24日上午10時許 嘉義市○區○○路000號即民生國中側門 行經左列地點，見練○聖停放於前址之黑色腳踏車(廠牌：捷安特，價值1萬5,000元)未上鎖，遂徒手竊取該腳踏車，得手後逕自騎乘上開腳踏車離去。 黑色腳踏車1台(已發還) 己○○犯竊盜罪，累犯，處有期徒刑5月，如易科罰金，以新臺幣1千元折算1日。 8 甲○○(提出告訴) （109年度偵字第10501號、110年度偵緝231號） 109年10月25日中午12時25分許 嘉義縣○○鄉○○路000號即全家超商中埔中華門市 徒步進入左列地點，自貨架上竊取由甲○○所管領之高利達威士忌1瓶(價值150元)，得手後藏放於口袋中，未經結帳，旋即步出店外。 威士忌1瓶(未返還) 己○○犯竊盜罪，累犯，處有期徒刑4月，如易科罰金，以新臺幣1千元折算1日。未扣案威士忌酒1瓶沒收，如一部或全部不能沒收或不宜執行沒收時，追徵其價額。 9 丁○○(提出告訴) （110年度偵字第1936號、110年度偵緝236號） 109年11月4日上午10時30分許 嘉義縣○○鄉○○村○○○00○00號 行經左列地點，見丁○○之住處未上鎖，遂無故侵入該址住宅1樓，再至2樓房間內，著手開始搜尋財物而翻找該臥室內之抽屜及藏櫃，然尚未得手即為丁○○撞見而未遂。  未得手財物 己○○犯侵入住宅竊盜未遂罪，累犯，處有期徒刑4月，如易科罰金，以新臺幣1千元折算1日。